臺灣桃園地方法院刑事判決　　　　　　　 94年度訴字第690號
公　訴　人　臺灣桃園地方法院檢察署檢察官
被　　　告　甲○○　男　21歲.
　　　　　　　　　　　號
選任辯護人　宋志衡律師
被　　　告　乙○○　男　22歲.
　　　　　　　　　　　弄六號(.
選任辯護人　呂理胡律師
上列被告因強盜等案件，經檢察官提起公訴（94年度偵字第5542號）
，本院判決如下：
    主  文
甲○○、乙○○共同攜帶兇器，意圖為自己不法之所有，以強暴
，至使不能抗拒，而取他人之物，甲○○處有期徒刑伍年，乙○○處有期徒刑柒年。扣案之西瓜壹把、全罩式安全帽貳頂、口罩
貳個、手套貳雙、毛帽壹頂均沒收。
    事  實
一、甲○○、乙○○於民國94年3月26日晚間在乙○○家中喝酒
    後，竟基於意圖為自己不法所有，強盜超商財物之犯意聯絡
    ，於同日晚間11時許先由甲○○騎乘其所有車號SN9-926號
    機車附載乙○○，至桃園縣大園鄉林村某夜市，由乙○○
    出資購買西瓜刀一把後，二人各自頭戴乙○○所有之全罩式
    安全帽一頂及口罩一個，乙○○並於安全帽內加戴其所有之
    毛帽一頂，二人另均戴著乙○○所有之手套各一雙，乙○○
    並取其家中背心一件遮住前開機車車牌，以此方式欲掩飾其
    等外貌、身分；其後仍由甲○○騎乘前開機車，搭載乙○○
    在桃園縣蘆竹鄉地區挑選強盜對象，於翌（27）日凌晨0時
    45分許，甲○○挑中桃園縣蘆竹鄉○○村○○路133號統盈
    超商，見店員丙○○正蹲在店內門口報架處整理報紙，店內
    無其他客人，乃由甲○○持其前述質地堅硬，刀刃銳利無比
    ，客觀上足以傷害人生命、身體之兇器西瓜刀一把衝入店內
    ，壓住店員丙○○右肩，並轉動刀子，恫稱：「不要動（台
    語）」，而以此強暴方式致使丙○○因害怕遭殺害而不能抗
    拒，乙○○則進入櫃檯先欲趁機打開收銀機未果後，乃將其
    情告知甲○○，甲○○乃問丙○○「可不可拿煙」，丙○○
    在此情況下乃告知乙○○香煙放在在下面櫃子，乙○○乃取
    走櫃子內之七星牌硬盒香煙10條（100 包），並應丙○○之
    要求清點數量後告知丙○○，以便其向老闆報告，其二人得
    手後仍由甲○○騎乘機車搭載乙○○離去，並平分前述香煙
    。惟甲○○事後因覺良心不安，於有偵查權限之人員發現其
    犯罪前之同日晚間十一時許主動至前開超商向丙○○表示其
    為上開強盜之人，並委請丙○○向警方報案，經丙○○按警
    鈴通知桃園縣政府警察局大園分局，由勤務中心通知線上巡
    邏之大竹派出所警員王志恆等人到場，甲○○乃交出其分得
    ，剩餘之香菸1 條（10包），並向警員自首其犯罪而接受裁
    判。其後警員循線在乙○○位於蘆竹鄉○○路449 巷1 弄6
    號家中查獲乙○○，並扣得前述其等犯案用之西瓜刀1 把、
    安全帽2 頂、口罩2 個、手套2 雙、毛帽1 頂及犯案時穿著
    之上衣、鞋子暨其分得，剩餘之香菸4 條8 包（48包）。
二、案經桃園縣政府警察局大園分局報請臺灣桃園地方法院檢察
    署檢察官偵查起訴。
    理  由
一、訊之被告甲○○、乙○○對於其等於前述時間、地點持扣案
    西瓜刀壓制證人，即被害人丙○○，並取走該店內香煙10條
    等情均坦承不諱，惟均辯稱：案發當時二人均因喝酒後，意
    識不是很清楚，有點糊塗才去搶的等語。被告乙○○之辯護
    人並以：被告乙○○當時喝酒已致精神耗弱，最少已減低判
    斷能力，另其本意要奪取收銀機內之現金，因無法打開，並
    未強迫丙○○打開，也未將收銀機抱走，而係匆忙取走香菸
    ，係趁機奪取他人之動產，其行為較符合搶奪罪之構成要件
    件等語。
二、本院查：
  (一)被告甲○○、乙○○2人於94年3月27日凌晨0時45分許，由
    被告甲○○持西瓜刀1把衝入桃園縣蘆竹鄉○○村○○路133
    號統盈超商，壓住證人丙○○右肩，並轉動刀子，恫稱：「
    不要動（台語）」，被告乙○○則進入櫃檯先欲趁機打開收
    銀機未果後，乃將其情告知被告甲○○，被告甲○○乃問證
    人丙○○「可不可拿煙」，證人丙○○乃告知被告乙○○香
    煙放在在下面櫃子，被告乙○○乃取走櫃子內之七星牌硬盒
    香煙10條，並應證人丙○○之要求清點數量後告知，被告二
    人得手後，由被告甲○○騎乘其所有之SN9-926 號機車搭載
    被告乙○○離去，並平分前述香煙，嗣被告甲○○於同日晚
    間11時許主動向證人丙○○陳稱前開案件係其所為，交出其
    分得，剩餘之香煙1 條（10包），委請證人丙○○報警，因
    而查獲本件，其後警員並在被告乙○○住處查獲被告乙○○
    ，並扣得剩餘之香煙4 條8 包（48包）及西瓜刀1 把、安全
    帽2 頂、口罩2 個、手套2 雙、毛帽1 頂及被告等犯案時穿
    著之上衣、鞋子等情，業據被告甲○○、乙○○於警訊、偵
    訊及本院調查時坦承不諱，並據證人丙○○於警訊、本院審
    理時證述在卷。核其3 人之陳述均相符合，並有前述物品扣
    案及贓物領據1 紙、被告2 人犯案過程監視錄影翻拍照片4
    張、被告騎乘之SN9-926 號機車照片1 張、前述扣案物品照
    片2 張附卷可稽（偵卷第10至13、17至21、24至32、34 、
    35、47、48頁、本院94年4 月7 日訊問筆錄第2 、3 頁、同
    年5 月18日審判筆錄第3 至6 頁）。
  (二)被告用以犯案之西瓜刀刀刃長30幾公分，質地堅硬，銳利無
    比，有前述照片可稽。被告甲○○持此銳利無比之西瓜刀，
    壓抵證人丙○○右肩，並在其肩膀、脖子處轉動，並出言恫
    稱不要動，在此情況下，證人丙○○之生命、身體安全受到
    嚴重之威脅，可以認定。證人丙○○於本院審理時，亦證稱
    ：「．．當時我被刀子壓住了所以只有隨他們去，．．（當
    時你是否想到要反抗他？）當時他已經將刀子壓住我，以正
    常情形，如果我反抗把他激怒的話會更危險。．．（是否有
    想到要反抗？）是有想一點，但對方有兩個人，二打一死的
    一定是我，所以我後來就沒有反抗，就隨他們。」等語（同
    前審判筆錄第4、8、10頁）。依證人前開陳述，其主觀上亦
    因被告甲○○持刀壓住肩膀等強暴行為，有危害其生命、身
    體之虞，而放棄反抗之念頭。是被告之行為，至使證人丙○○不能抗拒，亦堪認定。至於被告二人原先之目的雖係強取
    金錢，其後因被告乙○○無法打開收銀機，改為強取店內之
    香煙10條，固如前述，惟整個過程中，證人丙○○仍在被告
    甲○○手持西瓜刀壓制之強暴行為控制下，亦即被告等之強
    盜行為仍持續進行中，被告乙○○之選任辯護人稱：被告乙○○係趁機奪取他人之動產（香菸），其行為較符合搶奪罪
    之構成要件等語，尚有誤會，其主張尚不足採，併此說明。
  (三)又被告2 人於犯案前曾有飲酒之情形，固據其2 人於本院、
    調查審理時陳述在卷，且證人丙○○於本院亦證稱：因被告
    甲○○戴著口罩，雖聞不出酒味，但感覺上被告二人當時之
    行動、說話較為遲緩等語（同前審判筆錄第5 頁），是被告
    二人案發前有喝酒之情形，尚非不可採。惟被告2 人於案發
    前既知騎乘機車至桃園縣大園鄉林村夜市購買西瓜刀作為
    犯案工具，亦知將其等騎乘，預備供犯案之機車車牌遮住，
    以免他人根據車號追查；再者，被告2 人下手時，均頭戴全
    罩式安全帽及口罩，避免被害人發現其面貌，雙手均戴手套
    ，以免現場留下指紋，犯案中發現無法打開收銀機時，又知
    詢問證人丙○○香菸放置何處，被告乙○○亦能正確計算所
    強取之香菸數量；案發後其2 人又由被告甲○○騎乘機車搭
    載被告乙○○安全逃離現場等情，均如前述，亦為被告2 人
    所坦承。是被告2 人案發前雖有飲酒，犯案時亦有行動、言
    詞較為遲緩之情事，惟衡量其等案發前知悉如何準備犯案工
    具、分配工作及防範避免為人發現其等身分，下手時能依其
    事前預定之角色進行，發現無法取得現金時，亦知變更目標
    ，改取較為容易攜帶之香菸，且對於所強取之數量亦能清點
    無誤，犯罪後又能安然離去，在在顯示其等犯案時並無因飲
    酒導致心神喪失或精神耗弱之情形。是被告2 人於本院審理
    時供稱：其等因酒後意識不清等語，均係事後卸責之詞，不
    足採信。
  (四)被告乙○○另辯稱：店內尚有其他更貴重之物品，例如洋酒
    一瓶二千多元，且未將打不開之收銀機搬走，或按一下該台
    或另一台收銀機之按鍵就可以打開，其未如此，顯示其當時
    不是很清醒等語。然被告等強盜之對象係隨時都會有客人上
    門之超商，當然要行動快捷、迅速，且其等僅係騎乘機車犯
    案，在此情況下，當然以輕巧，便於攜帶之物品為目標，現
    金自然為首選，其次價格不低（1 條價值500 元）、體積不
    大及重量不重，且不易破損之洋菸，自然較價格雖高，惟重
    量不輕，且容易破損之洋酒更為合適；至於體積龐大、重量
    超重之收銀機，被告等顯然不可能或不易將之搬上機車載走
    ，其等自然不會如此笨拙。另被告乙○○案發時雖亦係擔任
    超商店員，熟悉收銀機之操作，惟其二人並非江洋大盜，經
    常犯罪之人，其初次犯此重罪，心情上自然緊張，又求快速
    達到目的，則其在緊張、匆忙之際，當然可能無法如平日熟
    悉地操作收銀機，是自難以其未將收銀機打開一事即認定其
    當時意識不清。況且，被告2 人當時雖係酒後，惟依其等案
    發前、後及犯罪當時狀況，顯示其等並未因飲酒致心神喪失
    或精神耗弱，亦如前述。是被告乙○○前開所辯，亦不足採
    。
  (五)綜上所述，本件事證明確，被告2 人前開強盜犯行，均可認
    定。
三、查扣案之西瓜刀質地堅硬，刀刃銳利無比，客觀上足以傷害
    人之生命、身體，其為兇器應可認定。核被告二人持西瓜刀
    強盜他人財物所為，均係犯刑法第330條第1項之強盜罪。被
    告2人間就本件犯行有犯意之聯絡及行為之分擔，均為共同
    正犯。又被告甲○○於有偵查權限之公務員發覺其涉犯本件
    犯行前，委由證人丙○○向桃園縣政府警察局大園分局報案
    ，並於證人，即該分局大竹派出所警員王志恆等到場時自首
    其犯行等情，業據證人丙○○於警詢及證人丙○○、王志恆
    於本院審理中證述屬實，並有該所制作之報案筆錄影本一紙
    附卷可稽，被告甲○○並接受審判，應請依同法第62條前段
    規定，減輕其刑。爰個別審酌被告犯罪之動機、目的、其等
    持銳利之西瓜刀壓住被害人肩部，靠近頭頸部分，稍有閃失
    ，將造成無可挽回之危害、被告等搶得之財物價值不高、被
    告二人犯罪後坦白大部分之犯行，並有後悔之意、被告甲○○前無不良素行、犯罪後被告等之父親業與被害人丙○○、
    林再發達成和解，賠償損害，被害人均表明不再追究被告二
    人責任，並希望給予自新機會，此業據被害人丙○○陳述在
    卷，並有辯護人提出之和解書二份在卷可參，公訴人分別求
    處有期徒刑6 年及8 年稍嫌過重等一切情狀，分別量處如主
    文所示之刑，以為懲儆。
四、扣案之西瓜刀1把、安全帽2頂、口罩2個、手套2雙、毛帽1
    頂均係被告乙○○所有，供其等犯強盜犯行所用之物，業據
    被告二人陳述在卷，爰依刑法第38條第1 項第2 款諭知沒收
    。至於扣案之上衣、鞋子雖係被告等犯罪時所穿著之物，惟
    此乃其等平日穿著之衣物，並非為犯案所特別穿著，另被告
    等用以遮住機車車牌所用之背心業已於案發逃逸時飛掉了，
    亦據被告乙○○於審理時陳述在卷，是該背心應已滅失或顯
    已不易取回，均不為沒收之諭知。
五、據上論斷，應依刑事訴訟法第299條第1項前段，刑法第28條
    、第330條第1項、第62條前段、第38條第1項第2款，判決如
    主文。
本案經檢察官李允煉到庭執行職務。
中　　華　　民　　國　　94　　年　　6 　　月　　1 　　日
                    刑事第二庭審判長法  官  徐培元
                                    法  官  鄭吉雄
                                    法  官  潘進順
以上正本證明與原本無異。
如不服本判決，應於判決送達後10日內向本院提出上訴狀（應附
繕本），上訴於臺灣高等法院。
                                    書記官  陳玉芬
中　　華　　民　　國　　94　　年　　6 　　月　　6 　　日
附論罪科刑依據之法條：
中華民國刑法第321條
犯竊盜罪而有左列情形之一者，處六月以上、五年以下有期徒刑
：
一、於夜間侵入住宅或有人居住之建築物、船艦或隱匿其內而犯
    之者。
二、毀越門扇、牆垣或其他安全設備而犯之者。
三、攜帶兇器而犯之者。
四、結夥三人以上而犯之者。
五、乘火災、水災或其他災害之際而犯之者。
六、在車站或埠頭而犯之者。
前項之未遂犯罰之。
中華民國刑法第328條
意圖為自己或第三人不法之所有，以強暴、脅迫、藥劑、催眠術
或他法，至使不能抗拒，而取他人之物或使其交付者，為強盜罪
，處5年以上有期徒刑。
以前項方法得財產上不法之利益或使第三人得之者，亦同。
犯強盜罪因而致人於死者，處死刑、無期徒刑或 10 年以上有期
徒刑；致重傷者，處無期徒刑或 7 年以上有期徒刑。
第 1 項及第 2 項之未遂犯罰之。
預備犯強盜罪者，處 1 年以下有期徒刑、拘役或 3 千元以下罰
金。
中華民國刑法第330條
犯強盜罪而有第三百二十一條第一項各款情形之一者，處七年以
上有期徒刑。
前項之未遂犯罰之。
